臺灣基隆地方法院行政訴訟判決
110年度交字第91號
原      告  江泰鋒  

被      告  交通部公路總局臺北市區監理所

代  表  人  江澍人  
訴訟代理人  許佳琳  
上列當事人間交通裁決事件，原告不服被告民國110年7月13日北
市監基裁字第25-U00000000號裁決之處分，提起行政訴訟，本院
判決如下：
　　主　文
原告之訴駁回。
訴訟費用新臺幣參佰元由原告負擔。
　　事實及理由
一、程序部分：
  ㈠按交通裁決事件之裁判，得不經言詞辯論為之，行政訴訟法
    第237條之7定有明文。本件係因原告不服被告依道路交通管
    理處罰條例第54條第1款、第85條第1項規定所為之裁決，而
    提起撤銷訴訟，屬交通裁決事件之裁判，依前揭規定，爰不
    經言詞辯論，逕行裁判。
  ㈡次按民眾對於下列違反本條例之行為者，得敘明違規事實並
    檢具違規證據資料，向公路主管或警察機關檢舉；公路主管
    機關或警察機關對於第一項之檢舉，經查證屬實者，應即舉
    發。但行為終了日起逾7日之檢舉，不予舉發，道路交通管
    理處罰條例第7條之1第1項、第2項定有明文。本件依舉發違
    反道路交通管理事件通知單上之記載係民眾檢舉案件，違規
    行為日為民國110年6月19日，至卷內上開通知單上填單日期
    亦記載為同日，堪認警察機關已於事發同日業已接獲本案之
    檢舉，是本件尚未逾越上開規定之7日舉發期限。
  ㈢依道路交通管理處罰條例第90條規定：「違反本條例之行為
    ，自行為成立之日起；行為有連續或繼續之狀態者，自行為
    終了之日起，逾2個月不得舉發。但汽車肇事致人受傷或死
    亡案件，因肇事責任不明，已送鑑定者，其期間自鑑定終結
    之日起算；未送鑑定而須分析研判者，逾3個月不得舉發。
    」次按90年1月17日修正公布之道路交通管理處罰條例第90
    條前段所定3個月之舉發期限（現行條文已修正為「逾2個月
    不得舉發」），就同條例第8條第1項第1款之汽車違規行為
    ，應以處罰機關受理（收到）舉發機關移送舉發違反道路交
    通管理事件之時點，作為認定舉發是否已逾3個月（現行條
    文為「逾2個月」）之準據（最高行政法院110年度大字第2
    號裁定參照）。本件違規行為日為110年6月19日，且非屬肇
    事致人受傷或死亡案件，舉發機關於110年6月22日將上開舉
    發事件入案移送被告處理，此有違規歷史資料查詢報表在卷
    可憑（見本院卷第73頁至第74頁），堪認處罰機關即被告於
    110年6月22日業已受理（收到）本案，是本件尚未逾越上開
    規定2個月之舉發期限，先予敘明。
二、事實概要：
　　原告於110年6月19日上午10時45分許，駕駛車牌號碼000-00
    00號普通重型機車（下稱系爭車輛），行經基隆市暖暖區暖
    暖平交道（下稱系爭平交道）前，因涉有警鈴已響、閃光號
    誌已顯示，且遮斷器開始放下，仍強行闖越平交道之違規事
    實，經內政部警政署鐵路警察局臺北分局瑞芳派出所（下稱
    舉發單位）員警認其確有上揭事實，乃開立內政部警政署鐵
    路警察局110年6月19日鐵警行字第U00000000號舉發違反道
    路交通管理事件通知單（下稱系爭舉發單）逕行舉發，並通
    知原告之應到案日期為110年8月3日以前，向被告陳述意見
    或繳納罰鍰，原告於110年6月28日以電子郵件向被告陳述後
    ，被告仍認原告有「遮斷器開始放下，闖平交道」之違規行
    為，乃依道路交通管理處罰條例第54條第1款、第24條、第8
    5條之規定及違反道路交通管理事件統一裁罰基準及處理細
    則第41條、第43條、第44條、第67條等規定，於110年7月13
    日以北市監基裁字第25-U00000000號裁決（下稱原處分）裁
    處原告罰鍰新臺幣（下同）67,500元，吊扣駕駛執照12個月
    ，並應參加道路交通安全講習，而於同日送達。然原告不服
    原處分，故於同日立即具狀向本院提起本件行政訴訟。
三、原告起訴主張：伊當日因要右轉上平交道根本看不到閃光燈
    亮，又因戴全罩式安全帽，右轉上了平交道才發現已來不及
    停下來，只好過去了，不是硬闖，等過了之後警察也站在旁
    邊，假如真是硬闖，警察可以當場攔下我告發，而他並沒有
    那樣做，事後回去才開單，而紅單上寫的是民眾檢舉而不是
    逕行告發，伊覺得開單有問題，影片是事實，但伊不是硬闖
    ，紅單上開的是道路交通管處罰條例第54條第1款，罰鍰最
    低額是15,000元，為何申訴後竟愈開愈重，罰那麼重也沒有
    辦法一次繳清，希望重新調查，因而訴請撤銷原處分，並聲
    明：原處分撤銷，訴訟費用由被告負擔。
四、被告則以：本件係舉發機關員警審視系爭地點設置之監視器
    錄影畫面確認屬實，原告確有原處分所指之違規行為，乃以
    其違反道路交通管理處罰條例第54條第1款之違規事實至為
    明確，其舉發程序亦無違誤。從而，被告分別依道路交通管
    理處罰條例第54條第1款、第24條、第85條之規定以原處分
    對原告予以裁罰，洵屬有據。綜上所述，本件原告之訴為無
    理由。並聲明：駁回原告之訴，訴訟費用由原告負擔。
五、本院之判斷：
  ㈠依道路交通安全規則第104條第1項第1款、第2款規定，「汽
    車行駛中，駕駛人看到鐵路平交道標誌或標線後，應即將速
    度減低至時速15公里以下，接近平交道時，應依下列規定：
    鐵路平交道設有遮斷器或看守人員管理者，如警鈴已響、
    閃光號誌已顯示或遮斷器已開始放下或看守人員表示停止時
    ，應即暫停，俟遮斷器開放或看守人員表示通行後，始得通
    過。如遮斷器未放下或看守人員未表示停止時，仍應看、聽
    鐵路兩方無火車駛來，始得通過。鐵路平交道設有警鈴及
    閃光號誌者，警鈴已響，閃光號誌已顯示，駕駛人應暫停俟
    火車通過後，看、聽鐵路兩方確無火車駛來，始得通過。如
    警鈴未響，閃光號誌未顯示，仍應看、聽鐵路兩方無火車駛
    來，始得通過。」。復按「汽車駕駛人，駕車在鐵路平交道
    有下列情形之一者，處新臺幣15,000元以上90,000元以下罰
    鍰，並吊扣其駕駛執照1年。因而肇事者，並吊銷其駕駛執
    照：不遵守看守人員之指示，或警鈴已響、閃光號誌已顯
    示，或遮斷器開始放下，仍強行闖越。」、「汽車駕駛人，
    有下列情形之一者，應接受道路交通安全講習：有第54條
    規定之情形。」、「領有汽車駕駛執照之汽車駕駛人，除駕
    駛聯結車、大客車、大貨車外之非其駕駛執照種類之車輛，
    違反本條例及道路交通安全規則之規定，應受吊扣駕駛執照
    情形時，無因而肇事致人受傷或重傷者，記違規點數5點。
    」道路交通管理處罰條例第54條第1款、第24條第1項第4款
    、第68條第2項前段亦分別定有明文。準此，系爭車輛於接
    近系爭平交道時，本應減速慢行，如警鈴已響、閃光號誌已
    顯示或遮斷器已開始放下，應即暫停；如遮斷器未放下或看
    守人員未表示停止時，仍應看、聽鐵路兩方無火車駛來，始
    得通過；倘警鈴已響、閃光號誌已顯示，或遮斷器開始放下
    ，仍強行闖越，則構成道路交通管理處罰條例第54條第1款
    之違規行為。
  ㈡復按道路交通管理處罰條例第92條第4項規定：「本條例之罰
    鍰基準、舉發或輕微違規勸導、罰鍰繳納、向處罰機關陳述
    意見或裁決之處理程序、分期繳納之申請條件、分期期數、
    不依限期繳納之處理、分期處理規定及繳納機構等事項之處
    理細則，由交通部會同內政部定之」，而違反道路交通管理
    事件統一裁罰基準及處理細則第1條則規定：「本細則依道
    路交通管理處罰條例第92條第4項規定訂定之」，第2條第1
    項、第2項則規定：「處理違反道路交通管理事件之程序及
    統一裁罰基準依本細則之規定辦理。前項統一裁罰基準，如
    附件違反道路交通管理事件統一裁罰基準表……」。核上開統
    一裁罰基準及處理細則之規定，就其立法目的及功能，乃為
    防止處罰機關枉縱或偏頗，依道路交通管理處罰條例第92條
    第4項所授權交通部會同內政部訂定「違反道路交通管理事
    件統一裁罰基準及處理細則」及其附件「違反道路交通管理
    事件統一裁罰基準表」，用以維持裁罰之統一性與全國因違
    反道路交通管理事件受處罰民眾之公平，不因裁決人員不同
    ，而生偏頗，寓有避免各監理機關於相同事件恣意為不同裁
    罰之功能，並非法所不許，於憲法上保障人民財產權之意旨
    並無牴觸（此並有司法院釋字第511號解釋意旨理由足資參
    照），並無違反法律保留原則。再依本件違規行為原處分裁
    罰時點之違反道路交通管理事件統一裁罰基準表（110年5月
    31日交通部交路字第11050061425號令、內政部台內警字第1
    1008714513號令會銜修正發布）記載，不遵守看守人員之指
    示，或警鈴已響、閃光號誌已顯示、或遮斷器開始放下，仍
    強行闖越，於期限內繳納或到案聽候裁決者，機車應處罰鍰
    67,500元，吊扣駕駛執照1年，並應參加道路交通安全講習
    。核此規定，既係基於母法之授權而為訂定，且就違反道路
    交通管理事件統一裁罰基準及處理細則附件所示統一裁罰基
    準表中有關道路交通管理處罰條例第54條之裁罰基準內容（
    基準表依不同違規車種，其可能衍生危害交通安全之輕重不
    同，區分機車、小型車與大型車，並就其是否逾越於期限內
    繳納或到案聽候裁決之期限不同，分別裁以不同之罰鍰標準
    ，其衍生交通秩序危害，既不相同，分別處以不同之罰鍰，
    符合相同事件相同處理，不同事件不同處理之平等原則），
    並未牴觸母法，是被告自得依此基準而為裁罰。原告雖主張
    道路交通管理處罰條例第54條罰鍰之最低額為15,000元，質
    疑其遭罰67,500元係因其申訴才遭重罰云云，但徵諸前開說
    明，被告係依上開基準裁處，並無裁量濫用之情形，亦絕非
    原告毫無憑據即幻想其係因提出申訴才被重罰之情形，一併
    指明。
  ㈢本件原告確有被告所指之違章行為（遮斷器開始放下，闖平
    交道），及前揭經警舉發至被告裁處迄原告向本院提起行政
    訴訟之過程等各節，除經本院當庭勘驗系爭地點平交道設置
    之各角度監視器錄影畫面外（見本判決附件），並有系爭處
    分暨送達證書、系爭舉發單暨掛號回執、舉發機關110年7月
    2日鐵警北分行字第1100005191號函暨員警回覆單、原告於1
    10年6月28日以電子郵件提出之陳述、監視器錄影畫面截圖
    、原告行政訴訟起訴狀上本院收文章戳等證據存卷可稽，是
    就本案涉及之事實部分應無疑義，而可認定。
  ㈣原告雖主張其右轉進入平交道前根本看不到燈光，且因受全
    罩式安全帽影響，只能穿越平交道等語，然由本院當庭勘驗
    之影片（及卷附影片截圖）可見原告駕車進入平交道前，警
    鈴聲響及閃光號誌均已運作，遮斷器亦已開始放下；且由原
    告戶籍地址及向本院陳報之居住地均係在基隆市暖暖區暖暖
    里，對於系爭地點係平交道乙情更不可能不熟悉。原告於進
    入平交道之前，依前開說明，本即應減速行駛，並於確認警
    鈴未響、閃光號誌未顯示，始得進入平交道，詎原告捨此不
    為，在未確認之前即率然駕駛進入平交道，是其所謂之進退
    兩難，純係其自己招致，難認有何正當事由可言。是原告所
    執主張，實無足以解免其責任，乃屬當然。
  ㈤至原告主張警察未當場舉發部分，惟依道路交通管理處罰條
    例第7條之1規定，員警本得於判斷當場不能或不宜攔截製單
    舉發時，事後予以逕行舉發，本件事發當時在場員警本於其
    判斷並未當場攔阻原告，於法並無不合之情形。原告雖執此
    指摘，亦難僅由原告主觀上之臆測即率認本件舉發程序有何
    違誤。
  ㈥綜上所述，原處分認原告駕駛系爭車輛，於上揭事實概要所
    述之時、地，確有「遮斷器開始放下，闖平交道」之違規行
    為，依道路交通管理處罰條例第54條第1款、第85條、第24
    條及違反道路交通管理事件統一裁罰基準表規定，以原處分
    裁處原告罰鍰67,500元，吊扣駕駛執照12個月，並應參加道
    路交通安全講習，要屬合法無誤，原告訴請撤銷，乃屬無理
    由，應予駁回。
六、本件判決基礎已臻明確，兩造其餘攻擊防禦方法及訴訟資料
    ，經本院審核後，或與本案爭點無涉，或對於本件判決結果
    不生影響，爰無庸一一再加論述，爰併敘明。
七、本件第一審裁判費即訴訟費用300元，應由敗訴之原告負擔
    ，而此訴訟費用復已由原告於起訴時繳納，為此爰確定第一
    審訴訟費用如主文第2項所示。
據上論結，本件原告之訴為無理由，依行政訴訟法第98條第1項
前段、第237條之7、第237條之8第1項，判決如主文。
中　　華　　民　　國　　111 　年　　4 　　月　　6 　　日
                  行政訴訟庭　法　官　李謀榮
以上正本係照原本作成。
如不服本判決，應於判決送達後20日內，向本院提出上訴狀並表
明上訴理由（原判決所違背之法令及其具體內容或依訴訟資料可
認為原判決有違背法令之具體事實），其未載明上訴理由者，應
於提出上訴後20日內向本院補提理由書（上訴狀及上訴理由書均
須按他造人數附繕本，如未按期補提上訴理由書，則逕予駁回上
訴），並應繳納上訴裁判費新臺幣750元。
中　　華　　民　　國　　111 　年　　4 　　月　　6 　　日
                              書記官　鄭又綾
附件：
檔案名稱：
一、01暖暖街_暖暖街西1_main_00000000000000_104530.asf（
畫面時間：2021/06/19自10：45：00至10：45：30，播放時間長
度共29秒。）
二、01暖暖街_暖暖街西全_main_00000000000000_104526.asf（
畫面時間：2021/06/19自10：45：01至10：45：26，播放時間長
度共25秒。）
三、01暖暖街_暖暖街東1_main_00000000000000_104526.asf（
畫面時間：2021/06/19自10：45：01至10：45：26，播放時間長
度共24秒。）
一、勘驗內容：
    畫面時間：10：45：00至10：45：30
    播放時間：00：00：00-00：00：29
    畫面拍攝地點為自平交道上方往下拍攝平交道附近之路面，
    位於畫面上方之路面劃設有黃色網狀線。畫面一開始，並無
    人車出現於畫面之中，僅於播放時間00：00：05-00：00：1
    1（約畫面時間10：45：05-10：45：11），始有兩輛普通重
    型機車及一輛白色大貨車穿越平交道。約於播放時間00：00
    ：12（約畫面時間10：45：13），得見平交道之遮斷器出現
    於右側畫面並往左側畫面移動下降。約於播放時間00：00：
    21（畫面時間10：45：22），另一平交道遮斷器自畫面上方
    出現，並於播放時間00：00：22（畫面時間10：45：22）方
    完全放下。在上開兩個遮斷器放下期間至畫面結束，均未見
    任何人車出現於畫面之中。
二、勘驗內容：
    畫面時間：10：45：01至10：45：26
    播放時間：00：00：00-00：00：25
    畫面拍攝地點為自平交道上方往下拍攝平交道及附近之路面
    ，位於畫面上方之路面劃設有黃色網狀線，而在畫面左上方
    之處，得見一輛閃爍警燈之警用汽車臨停於路邊。約於播放
    時間00：00：04（約畫面時間10：45：06），畫面左上方平
    交道遮斷器旁之號誌燈開始閃爍。約於播放時間00：00：03
    -00：00：09（約畫面時間10：45：05-10：45：11），有三
    輛普通重型機車及一輛白色大貨車穿越平交道。約於播放時
    間00：00：10（約畫面時間10：45：12），畫面右側與畫面
    左上方之遮斷器開始下降，並於同一時間，得見畫面左上方
    出現一輛藍色普通重型(下稱系爭機車)。約於播放時間00：
    00：12（約畫面時間10：45：15），系爭機車向右轉彎駛進
    平交道，而此時畫面左上方之遮斷器約下降至一半(約45度)
    的高度，位於系爭機車正上方之處。約於播放時間00：00：
    12-00：00：14（約畫面時間10：45：15-10：45：17），系
    爭機車穿越平交道並逐漸往畫面左下方駛離畫面，而畫面左
    上方之遮斷器則於播放時間00：00：15（約畫面時間10：45
    ：18）方完全放下。嗣畫面右上方之遮斷器於播放時間00：
    00：16（約畫面時間10：45：18）開始下降，並於播放時間
    00：00：21（約畫面時間10：45：23）完全放下。惟自系爭
    機車駛離畫面後，除畫面左上方之警用汽車外，即無任何人
    車出現於畫面之中，而平交道之號誌燈仍持續閃爍至畫面結
    束。
三、勘驗內容：
    畫面時間：10：45：01至10：45：26
    播放時間：00：00：00-00：00：24
    畫面拍攝地點為自平交道上方往下拍攝平交道附近之路面，
    位於畫面中間偏上之路面劃設有黃色網狀線、分向限制線及
    停止線。畫面一開始，並無人車出現於畫面之中，約於播放
    時間00：00：02（約畫面時間10：45：05），平交道警鈴聲
    開始響起。於播放時間00：00：04-00：00：07（約畫面時
    間10：45：07-10：45：10），有三輛普通重型機車及一輛
    白色大貨車穿越平交道。約於播放時間00：00：13（約畫面
    時間10：45：16），畫面左下方出現一輛藍色普通重型(下
    稱系爭機車)，往畫面右上方之方向行駛。約於播放時間00
    ：00：14（約畫面時間10：45：17），系爭機車在駛離平交
    道後，跨越黃色網狀線時，得清楚見其車號為000-0000。約
    於播放時間00：00：15（約畫面時間10：45：18），畫面左
    上方出現平交道遮斷器，並逐漸開始下降，嗣於播放時間00
    ：00：16（約畫面時間10：45：19）方完全放下，而系爭機
    車亦於同一時間駛離畫面。約於播放時間00：00：18（約畫
    面時間10：45：20），畫面右上方出現另一平交道遮斷器並
    逐漸開始下降，迄至播放時間00：00：20（約畫面時間10：
    45：23）始完全放下。嗣平交道警鈴聲仍持續作響，此時畫
    面中有兩輛重型機車停於停止線後，畫面隨即結束。　　
勘驗結束。